【裁判字號】    97,簡上,134
【裁判日期】    970918
【裁判案由】    傷害
【裁判全文】
臺灣嘉義地方法院刑事判決             97年度簡上字第134號
上  訴  人  丁○○
即  被  告
                      樓4
上列上訴人因傷害案件，不服本院嘉義簡易庭97年度嘉簡字第21
1號中華民國97年4月24日第一審判決（臺灣嘉義地方法院檢察署
檢察官聲請簡易判決處刑案號：97年度偵字第587號），提起上
訴，本院管轄之合議庭判決如下：
    主  文
原判決撤銷。
丁○○無罪。
    理  由
一、聲請簡易判決處刑意旨略以：被告丁○○於民國96年12月10
    日上午11時許，在嘉義市○區○○路174號「國立嘉義高級
    工業職業學校」總務處辦公室內，因以V8攝影機拍攝丙○○
    ，引發二人爭執進而徒手互毆扭打（丙○○業經判處傷害罪
    刑確定），致使丙○○受有左手背皮下瘀血及腰拉傷之傷害
    。案經丙○○提出告訴，因認被告涉有刑法第277條第1項之
    傷害罪嫌。
二、按犯罪事實應依證據認定之，無證據不得認定犯罪事實；不
    能證明被告犯罪者，應諭知無罪之判決，刑事訴訟法第154
    條第2項、第301條第1項分別定有明文。又告訴人之告訴，
    係以使被告受刑事訴追為目的，其陳述是否與事實相符，仍
    應調查其他事實以資審認。必也告訴人所為不利被告之陳述
    ，核諸社會上一般生活經驗、當然之理則及卷附其他客觀事
    證並無矛盾而無瑕疵可擊，且就其他方面調查所得旁證足以
    證明被害結果，始得為不利被告之認定。認定犯罪事實所憑
    之證據，其為訴訟上之證明，須於通常一般之人均不致有所
    懷疑，而得確信其為真實之程度者，始得據為有罪之認定。
    上開要旨經最高法院著有52年臺上字第1300號、76年臺上字
    第4986號、30年上字第816號等判例及95年度臺上字第4802
    號判決可資參照。再者，刑法故意傷害罪，以行為人出於傷
    害人之身體或健康之主觀意思，以被害人為對象實施傷害行
    為，且發生致人受傷之結果始克成立。若行為人主觀上欠缺
    傷害之故意，或其行為非可評價為反社會而具違法性之傷害
    行為，或被害人所受傷害與行為人之行為間並無相當因果關
    係者，均不得以傷害之罪責相繩。
三、本件檢察官認被告涉有傷害犯嫌，無非係依告訴人丙○○之
    指訴，輔以其所提出載有「左手背皮下瘀血及主訴腰拉傷」
    之「俊清外科診所」診斷證明書為論據。訊據被告坦認告訴
    人所稱之於前揭時地，緣告訴人欲奪下其執以拍攝告訴人行
    狀之攝影機，雙方間有肢體接觸之衝突，惟堅決否認犯行，
    辯稱：告訴人推伊去撞牆致傷，並欲搶伊所執攝影機，伊從
    頭到尾未曾還手，告訴人身上傷勢與伊無關，且告訴人體型
    壯碩，伊則相對柔弱，何來與之互毆扭打，伊根本未傷害告
    訴人等語。
四、經查：
 (一) 本件緣於告訴人欲爭奪被告手執之攝影機，雙方致生肢體接
    觸衝突乙節，均乃告訴人及被告所是認（見警卷第2頁、第9
    頁；偵卷第8頁；原審卷第13頁；上訴審卷第40頁至第41頁
    ），核與全程在場之甲○○及稍後到場之乙○○等證人之證
    詞相符，堪可認定。而關於被告如何實施傷害犯行，訊據告
    訴人初於警詢及偵訊時略指稱：我們為了爭奪攝影機，我要
    上前將攝影機拿下，她就用攝影機打我的手云云（見警卷第
    6 頁；偵卷第8頁），嗣於審理時，特針對其過程指證詳以
    ：「……所以我就搶她的東西，在搶的過程中，我們互相推
    擠拉扯，當時我們是水平拉扯攝影機，當時她是站在我的前
    面，我們雙方都是站立的狀態……我站在她的身後邊，她就
    順勢用攝影機撞到我的手」、「（當時被告用攝影機撞到）
    我的左手掌的背部」、「（妳哪隻手與被告拉扯攝影機？）
    因當時很混亂，我祇記得我們二人在那邊搶來搶去，我無法
    具體說出分解動作」、「（可否具體描述被告順勢把攝影機
    推擠過去，如何傷害到妳的左手手背？）當時我們二人在推
    擠過程中，她就順勢一下子過來……她應該是用雙手把攝影
    機往我這邊打過來，至於她是鬆手或出力我不確定」、「（
    被告攻擊妳的行為，如何具體描述？）推擠拉扯，因當時我
    主要是去搶她的攝影機，從頭到尾沒有互相扭打」云云（見
    上訴審卷第41頁至第44頁）。細繹告訴人上開指證，其既亟
    欲奪下被告手執之攝影機，不論其是否又抓握被告手臂（見
    警卷第2頁、第6頁；上訴審卷第41頁），當係隻手或雙手掌
    心握持該攝影機，始有所謂與被告為爭奪該攝影機進而拉扯
    推擠之情，而該攝影機既為雙方所緊力握持拉扯推擠，則被
    告如何於該過程中執該攝影機反向由告訴人手部外側揮擊或
    推撞而傷及其左手背部，已滋疑義而有瑕疵。再者，關於告
    訴人腰拉傷之致傷經過，訊據告訴人徒謂：因被告持攝影機
    打過來，我退了一下，我就覺得腰痛云云（見上訴審卷第42
    頁）。然因被告是否有執攝影機攻擊告訴人之傷害行為，並
    非無疑，已如前述，且審究告訴人所提「俊清外科診所」出
    具之診斷證明書記載「『主訴』腰拉傷」（見警卷第24頁）
    ，依診治醫師李俊清覆釋「病人主訴腰痛，據聞被同事攻擊
    拉扯」明確（見原審卷第20頁），實亦出於告訴人單方之指
    述，自難遽採為不利被告之認定。
 (二) 其次，本件雖起因於被告尋釁刻意拍攝告訴人，引發告訴人
    不滿致有欲奪下被告手執攝影機之舉，就爭奪該攝影機之態
    勢而言，告訴人乃主動積極之一方，被告則係被動消極防護
    ，此復觀告訴人所提供案發稍後之攝錄畫面片段，被告猶有
    走避告訴人追逐之情，經本院審理時當庭勘驗無誤（見上訴
    審卷第52頁），亦據證人乙○○結證無訛（見上訴審卷第51
    頁），殆無疑義。茲告訴人欲奪下該攝影機進而與被告拉扯
    推擠，被告遂緊握攝影機加以抗拒方使告訴人未能如願，且
    雙方始終並無互相扭打等情，均為告訴人與被告所是認（見
    上訴審卷第41頁、第44頁、第52頁），則原聲請簡易判決處
    刑意旨指被告與告訴人雙方「互毆扭打」，已無稽據。又被
    告因應告訴人爭奪而單純抵拒，係為防護該攝影機，並未以
    告訴人身體為對象加以攻擊，該等舉止實難論斷係積極之傷
    害行為。況且，告訴人既為爭奪原為被告所執有之攝影機而
    主動與被告有肢體之接觸衝突，揆其優勢於被告之體型（見
    偵卷第9頁、第10頁告訴人及被告全身照片）、兩人相仿之
    年紀及一般辦公室之現場環境等客觀情事，亦難謂被告出以
    被動消極防護之舉止，須為告訴人主動積極爭奪攝影機之肢
    體衝突，負防免告訴人體傷之保證義務。是縱告訴人於與被
    告爭奪攝影機之過程中，有因該拉扯推擠致生之傷害，亦難
    苛令被告擔此罪責。故而，關於告訴人指其左手背皮下瘀血
    及腰拉傷係遭被告傷害，除併有前述質訊告訴人無法為合情
    理指證而予究明之瑕疵外，其證明力容嫌薄弱，均難本於經
    驗及論理法則，透過嚴格證明之推理作用，形成被告有若何
    之傷害行為於相當因果關係作用下肇致告訴人上開傷害之確
    信。
 (三) 至於被告任指告訴人所提「俊清外科診所」出具之診斷證明
    書不實，聲請傳喚李俊清醫師，查證告訴人是否受有所提診
    斷證明書記載之傷勢。茲被告徒然空言不知李俊清醫師是否
    合格之醫師暨「俊清外科診所」是否合格設立之醫療院所云
    云，復疑告訴人與該醫師友好，妄揣傷勢造假等等，卻無法
    指出若何有客觀虞慮之疑點，亦未能提出任何之可信事證相
    佐，俾供進一步調查，已然無足為憑。況經質訊告訴人上開
    懷疑所本，甚而亦不諱言僅止於個人之臆測耳（見上訴審卷
    第54頁），加諸本院認全案疑點已臻明瞭，業如前述，且聲
    請意旨所涉待證事實，與本案審理所得心證之判斷，並無重
    要關係，自無為此無益調查之必要，附此敘明。
五、綜據上述，本件檢察官訴追被告涉有徒手與告訴人互毆扭打
    之傷害罪嫌，所據之告訴人指證，比對其所提診斷證明書所
    載傷勢暨部位以觀，容有無法究明摒除之瑕疵，復勾稽本案
    發生之緣由、過程、雙方舉止、動機與目的等情事，認欲採
    為認定被告傷害犯行之基礎，事證尚嫌薄弱。而檢察官除上
    開舉證外，未能再提出適合於證明被告被訴犯行之積極證據
    ，並指出調查之途徑暨說明其關聯性予以補強，整體證明力
    容有未足，尚無法達使通常一般之人均得確信之程度，認不
    足為被告被訴事實之認定。此外，本院亦查無其他積極證據
    足認被告有聲請簡易判決處刑意旨所指之傷害犯行，終不能
    達被告傷害犯嫌罪證確鑿之心證程度，為免冤抑，綜合全案
    事證及辯論意旨，認不能證明被告犯罪。原審疏未注意及此
    ，遽予論罪科刑，容有未洽，被告上訴意旨否認犯罪，指摘
    原判決違誤，為有理由，應由本院將原判決關於被告上訴之
    部分撤銷，改為諭知無罪之判決。
六、本件被告涉嫌傷害案件，具有刑事訴訟法第451條之1第4項
    第3款應為無罪諭知之情事，原審本應依同法第452條規定，
    改適用通常程序審判，惟誤用簡易程序裁判，茲由本院撤銷
    原判決，改為無罪之諭知，依同法第455條之1第3項準用第
    369條第2項之規定意旨，應由本院逕依通常程序為第一審判
    決（法院辦理刑事訴訟簡易程序案件應行注意事項第14項及
    最高法院91年臺非字第21號判例參照）。
據上論斷，應依刑事訴訟法第455條之1第1項、第3項、第369條
第1項前段、第2項、第452條、第301條第1項，判決如主文。
本案經檢察官郭志明到庭執行職務。
中    華    民    國    97    年    9     月    18    日
                刑事第四庭審判長法  官  蔡憲德
                                法  官  許兆慶
                                法  官  吳育霖
上列正本證明與原本無異。
如不服本判決，應於判決送達後十日內向本院提出上訴狀，上訴
書狀依法應敘述具體理由，如未敘述具體理由者，應於上訴期間
屆滿後二十日內補提理由書於本院（均應附繕本）。告訴人或被
害人如對於本判決不服者，應具備理由請求檢察官上訴，其上訴
期間之計算係以檢察官收受判決正本之日期為準。
中    華    民    國    97    年    9     月    18    日
                                書記官  李珈慧


司法院資訊處製作；財團法人民間司法改革基金會備份。
